【裁判字號】    96,訴,1618
【裁判日期】    970422
【裁判案由】    傷害致死
【裁判全文】
臺灣彰化地方法院刑事判決              96年度訴字第1618號
公  訴  人  臺灣彰化地方法院檢察署檢察官
被      告  癸○○
選任辯護人  周平凡律師
上列被告因傷害致死案件，經檢察官提起公訴（96年度偵字第
7382號），本院判決如下：
    主  文
癸○○傷害人之身體，因而致人於死，處有期徒刑貳年，緩刑伍
年。
    事  實
一、癸○○於民國（下同）96年3 月30日22時30分許，與友人丙○○及庚○○共同前往彰化縣社頭鄉○○路○ 段96號「深海
    魚餐廳」用餐，適有董天助及己○○、子○○、丁○○等人
    亦前往上開餐廳，因雙方相識即同坐一桌用餐飲酒。癸○○
    飲用月桂冠清酒及大武醇酒數杯，已因酒精作用呈精神混惑
    不清晰之酒醉程度，其分辨及判斷力明顯不足，致其行為時
    辨識行為違法或依其辨識而行為之能力，顯著減低，而屬精
    神耗弱之人。席間，癸○○因董天助數落其父親蕭成舜，乃
    心生不滿，而於用餐完畢後，趁偕同董天助搭肩步出餐廳之
    際，癸○○見董天助酒醉意識不清，未有防備，乃自董天助
    側邊將其推倒在地，並持不明鈍器重擊董天助之頭頂部2 次
    ，致其受有「顱骨骨折、硬腦膜下腔出血」等傷害，董天助
    經送醫院急救，延至96年4 月3 日22時14分不治死亡。癸○○則經警通知至彰化縣警察局田中分局社頭分駐所製作筆錄
    ，其在未經有偵查犯罪職權機關或公務員發覺其為犯人前，
    即向員警戊○○主動陳明其犯行而自首，進而接受裁判。
二、案經壬○訴請彰化縣警察局田中分局報請臺灣彰化地方法院
    檢察署檢察官偵查起訴。
    理  由
壹、證據能力:
 一、本件被告癸○○所為之自白，並無出於強暴、脅迫、利誘
     、詐欺、疲勞訊問、違法羈押或其他不正之方法，亦非違
     反法定障礙事由經過期間不得訊問或告知義務之規定而為
     ，依刑事訴訟法第156條第1項、第158條之2規定，應認其
     有證據能力。
 二、證人子○○、丙○○、辛○○、庚○○、己○○、丁○○
     及戊○○於審判外之陳述，依刑事訴訟法第159條規定，雖
     不得作為證據，然經被告於審判程序同意作為證據，本院
     亦認為適當，是依刑事訴訟法第159條之5規定，自仍有證
     據能力。
貳、認定犯罪事實所憑之證據及理由：
一、訊據被告癸○○固坦承有上開以手推被害人董天助致其倒地
    等情，惟矢口否認持不明鈍器毆打董天助，辯稱：伊當時喝
    了很多酒，因為董天助拉著伊的手，口裡一直罵伊父親，才
    以手將其推倒，伊並無持不明鈍器毆打董天助云云。經查：
    (一)、上開事實業據証人子○○、丙○○、辛○○、庚○○、
        己○○及丁○○於警詢及偵查中之結證綦詳，復有員生
        醫院診斷證明書、沙鹿童綜合醫院病歷資料、案發現場
        暨相驗照片數幀、現場圖、臺灣彰化地方法院檢察署法
        醫檢驗報告書、相驗屍體証明書、法務部法醫研究所
        96年7月26日法醫理字第0960001671號函檢送之解剖鑑
        定報告書各1份等在卷可證。足認被害人董天助確因遭
        鈍力傷害頭頂部，造成顱骨骨折、硬腦膜下腔出血，雖
        經住院開顱手術治療，終因傷重致死。
    (二)、又查，被害人董天助右頂部顱骨斜向骨折6 公分、頂
          部直向骨折16公分延伸至右後顱腔顱底骨骨折8 公分
          ，有上開解剖鑑定報告書及電腦斷層掃瞄翻拍照片在
          卷可考。而被害人董天助上開2 處致命右頂部顱骨、
          頂部延伸至右後顱腔顱底骨骨折傷害，經法醫解剖後
          研判係遭鈍器重擊至少2 次，且僅以徒手要打成骨折
          機會非常小；而頂骨位置，一般跌倒的話也不會撞到
          這個位置；應係外傷性造成顱內出血等情，業據証人
          甲○○○○○及神經外科乙○○○○到庭結証綦詳。
        再參酌證人子○○於本院現場勘驗時證稱：「問：當
          天情形為何？答：我站在櫃臺買單，看到死者跟一個
          人拉拉扯扯…我就走進餐廳說有人吵架，再出來的時
          候死者就躺在地上。」等語。
        再參酌證人丁○○於本院現場勘驗時證稱：「問：當
          天情形為何？答：當時我在結帳，我聽到ㄅㄛ、ㄅㄛ
          二聲，類似撞擊的聲音，我不知道什麼東西，聽到聲
          音我沒回頭，結完帳我走在冰櫥看到死者。」等語。
        綜上所述，被告癸○○確係與被害人董天助在拉扯間
          ，以手將其推倒，復以不明鈍器毆擊被害人董天助之
          頭部之情，已臻明確，被告癸○○上開所辯不足採信
          。
    (三)、被告復辯稱：伊當時喝很多酒，酒醉了等語，參酌證人
        丙○○、庚○○及丁○○於警、偵訊中證稱：「癸○○
        喝最多，我感覺到他已經喝醉了」、「我們已經喝很多
        ，癸○○當時已經語無倫次」、「當時癸○○喝那麼多
        酒意識已不清」等語，堪認被告當時係處於因酒精作用
        呈精神混惑不清晰之酒醉程度，且分辨及判斷力明顯不
        足，致其行為時辨識行為違法或依其辨識而行為之能力
        ，顯著減低，被告當時雖處於醉酒狀態，惟仍知悉當時
        所發生之狀況，顯見被告行為時之精神狀態並非處於對
        外界事務，全然缺乏知覺、理念及判斷作用之心神喪失
        狀態，而屬精神耗弱之人無誤。
二、按加重結果犯，以行為人能預見其結果之發生為要件，所謂
    能預見乃指客觀情形而言，與主觀上有無預見之情形不同，
    若主觀上有預見，而結果之發生又不違背其本意時，則屬故
    意範圍（最高法院47年臺上字第920 號判例要旨參照）；又
    刑法第277 條第2 項前段之傷害致人於死罪，係對於犯普通
    傷害罪致發生死亡結果所規定之加重結果犯，依同法第17條
    規定，以行為人對於該死亡加重結果之發生，客觀上能預見
    ，而主觀上不預見為要件，此項構成犯罪之事實，依刑事訴
    訟法第308 條規定，應於事實明白認定，方足資論罪科刑。
    且該加重結果犯之成立，既係以行為人對於死亡之結果客觀
    上「能預見」，而主觀上「不預見」者為限，如行為人對於
    死亡之結果有所預見，而其結果又不違背其本意時，則屬故
    意殺人範圍（最高法院95年度臺上字第378 號判決要旨參照
    ）。經查，被告癸○○僅因細故與被害人董天助起衝突，衡
    情被告主觀上應僅在傷害教訓被害人，而無使被害人喪失生
    命之故意，且客觀上因傷害時，其攻擊力道甚難拿捏，且對
    所欲攻擊傷害之被害人身體部位，亦難精確掌握，則在被告
    以手將其推倒並以不明鈍器毆擊其頭部，有可能發生致人死
    亡之結果，此應為被告在客觀上所「能預見」，雖被告主觀
    上不預見其行為足致被害人董天助死亡，仍造成被害人因傷
    重不治死亡之加重結果，應可認定。又被害人於遭被告毆擊
    受傷後，迄其送醫急救間，期間並無其他外力因素介入，是
    被告之傷害行為與被害人死亡結果間，具有相當因果關係，
    亦應堪認定。
三、綜上所述，被告上揭犯行，核與前揭事證相符，本案事證明
    確，被告犯行洵堪認定，應依法論科。
、論罪科刑理由：
一、核被告所為，係犯刑法第277 條第2 項前段之傷害致人於死
    罪。
二、查被告行為時因酒醉致其辨識行為違法或依其辨識而行為之
    能力顯著減低，已如前述，爰依刑法第19條第2 項規定，減
    輕其刑。
三、按刑法第62條所謂未發覺之罪，凡有搜查權之官吏，不知有
    犯罪之事實，或雖知有犯罪事實，而不知犯罪人為何人者，
    均屬之；又所謂發覺，係指該管公務員已知犯罪事實並知犯
    罪人之為何人而言，至被害人以及被害人以外之人知悉其事
    並知其人，而該管公務員猶未知之者，仍不能不認為合於該
    條所謂未發覺之規定（最高法院26年渝上字第1839號、20年
    上字第1721號判例要旨參照）。查被告於偵查機關尚未發覺
    其犯罪前之96年3 月31日13時31分許，經警通知前往彰化縣
    警察局田中分局社頭分駐所，其向有偵查權之員警表明犯行
    而願接受裁判等情，有被告警詢筆錄在卷可按，爰依刑法第
    62條前段之規定，減輕其刑，並依法遞減之。
四、爰審酌被告僅因細故，竟萌傷害之動機，致被害人董天助傷
    重死亡，造成無可挽救之遺憾，再審酌本件業經與告訴人達
    成和解，有彰化縣田中鎮調解委員會調解筆錄1 紙附卷可參
    ，及其犯罪之動機、方法、手段、所生危害，暨犯後態度良
    好等一切情狀，量處如主文所示之刑。
五、被告未曾因故意犯罪受有期徒刑以上刑之宣告，有臺灣高等
    法院被告全國前案紀錄表附卷可稽，其因一時失慮致罹刑章
    ，經此科刑教訓，當已足資警惕，應無再犯之虞，本院參酌
    前揭量刑應斟酌事項，因認前所宣告之刑，以暫不執行為適
    當，爰併予宣告緩刑5 年，以啟自新。
肆、應適用法條：
一、刑事訴訟法第299條第1項前段。
二、刑法第277 條第2 項前段、第74條第1 項第1 款、第19條第
    2 項、第62條前段。
本案經檢察官陳茂榮到庭執行職務。
中    華    民    國    97    年    4     月    22    日
                    刑事第三庭  審判長法  官  姚銘鴻
                                      法  官  吳俊螢
                                      法  官  林秉暉
以上正本證明與原本無異。
如不服本判決，應於判決送達後10日內，向本院提出上訴書狀，
上訴書狀應「敘述具體上訴理由」，並按他造當事人之人數附繕
本。「切勿逕送上級法院」。
告訴人或被害人對於判決如有不服具備理由請求檢察官上訴者，
其上訴期間之計算係以檢察官收受判決正本之日期為準。
中    華    民    國    97    年    4     月    22    日
                                      書記官  郭佳雯
中華民國刑法第277條第2項
（普通傷害罪）
犯前項之罪因而致人於死者，處無期徒刑或7 年以上有期徒刑；
致重傷者，處3年以上10年以下有期徒刑。


司法院資訊處製作；財團法人民間司法改革基金會備份。
